【裁判字號】    94,訴,2742
【裁判日期】    950327
【裁判案由】    損害賠償
【裁判全文】
臺灣臺中地方法院民事判決  94年度訴字第2742號
原      告  丙○○
訴訟代理人  陳浩華律師
複代理人    乙○○
被      告  甲○○
            張麗君即瑞興汽車貨運行
共同訴訟代
理人        丁○○
當事人間損害賠償事件，本院於95年3月13日言詞辯論終結，判
決如下：
    主    文
被告應連帶給付原告新臺幣貳拾玖萬柒仟佰伍拾肆元，及自民
國九十四年十月二十九日起至清償日止，按年利率百分之五計算
之利息。
原告其餘之訴駁回。
訴訟費用由被告連帶負擔五分之三，餘由原告負擔。
本判決原告勝訴部分得假執行。但被告以新臺幣貳拾玖萬柒仟
佰伍拾肆元供擔保後，得免為假執行。
原告其餘假執行之聲請駁回。
    事    實
一、原告方面：
  (一)原告於民國（下同）93年12月29日19時45分許，騎乘車號JA
    B-090號機車，沿台中港路由東往西方向直行，適被告甲○
    ○駕駛車號TJ-327號之瑞興汽車貨運行大貨車同向行駛在前
    ，竟疏未注意讓直行之原告車輛先行，且未減速慢行，違規
    右轉，致原告撞及被告甲○○所駕駛之大貨車右後車角，原
    告因此而受有左遠端橈骨骨折、下巴深部穿裂傷等傷害。爰
    依民法第184條第1項前段、第195條、第196條規定請求被告
    甲○○賠償醫療費用新台幣（下同）217,292元，精神慰撫
    金30萬元及車輛修理費用7,500元，共計524,792元。又被告
    甲○○為被告張麗君即瑞興汽車貨運行之受僱人，依民法第
    188條第1項規定，自應負連帶賠償責任。
  (二)聲明：(1)被告應連帶給付原告524,792元，及自起訴狀繕本
    送達之翌日起至清償日止，按年利率百分之五計算之利息。
    (2)願供擔保請准許宣告假執行。
二、被告方面：
  (一)本件車禍發生係因原告駕駛機車疏未與前車保持安全距離所
    致，被告甲○○正常行駛，並無過失。另原告請求慰撫金過
    高。
  (二)聲明：(1)原告之訴及假執行之聲請均駁回。(2)如受不利之判
    決，願供擔保請准宣告免假執行。
三、本院得心證之理由：
  (一)原告主張：被告甲○○為被告張麗君即瑞興汽車貨運行之受
    僱人，被告甲○○於93年12月29日19時45分許，駕駛車號
    TJ-327 號之瑞興汽車貨運行大貨車沿台中港路由東往西方
    向行駛，其右轉駛入台中港路370號時，適有原告騎乘車號
    JAB-090號機車同向行駛在後，撞及被告甲○○所駕駛之大
    貨車右後車角，原告因此而受有左遠端橈骨骨折、下巴深部
    穿裂傷之傷害等情，業為兩造所不爭，並有台中縣警察局烏
    日分局函覆本院之本件車禍道路交通事故調查表及現場圖在
    卷足憑，故應堪採信。
  (二)按汽車行駛時，轉彎車應讓直行車先行，道路交通安全規則
    第102條第1項第6款定有明文。次按汽車在同一車道行駛時
    ，除擬超越前車外，後車與前車之間應保持隨時可以煞停之
    距離；汽車行駛時，駕駛人應注意車前狀況，並隨時採取必
    要之安全措施，道路交通安全規則第94條第1項、第3項分別
    定有明文。本件原告主張被告甲○○駕駛上開大貨車右轉時
    ，疏未讓原告騎乘之機車先行，對本件車禍發生顯有過失等
    情，經本院審之前揭交通事故調查表及事故現場圖，認本件
    車禍當時被告甲○○確實駕駛大貨車欲轉入台中港路370號
    ，其未讓直行之原告車輛先行應甚明確，且核之車禍當時情
    況，被告甲○○並無不能注意之情事，其竟疏於注意，率爾
    右轉，其對於本件車禍之發生應有過失甚明，被告甲○○辯
    稱其並無過失云云，顯不足採信。又原告騎乘機車行駛在被
    告甲○○駕駛之大貨車後面，亦疏未保持安全距離，且未注
    意車前狀況，以致於被告甲○○右轉時，煞停不及，因而撞
    及被告甲○○所駕駛之大貨車，故原告對於本件車禍之發生
    亦與過失甚明，從而被告抗辯原告與有過失應堪採信。本院
    審之兩造過失情節，認被告甲○○應負70%過失責任，原告
    應負30%過失責任。又原告因本件車禍受有前揭傷害，亦為
    兩造所不爭，故原告受傷與被告過失行為間有相當因果關係
    ，亦堪認定。
  (三)按因故意或過失，不法侵害他人之權利者，負損害賠償責任
    ；不法侵害他人之身體、健康，被害人雖非財產上之損害，
    亦得請求賠償相當之金額；不法毀損他人之物者，被害人得
    請求賠償其物因毀損所減少之價額，民法第184條第1項前段
    、第195條、第196條分別定有明文。又按受僱人因執行職務
    ，不法侵害他人之權利者，由僱用人與行為人連帶負損害賠
    償責任，民法第188條第1項亦定有明文。
  (四)本件被告對於原告因本件車禍所支出之醫療費用217,292元
    ，車輛修復費用7,500元均不爭執，僅抗辯原告請求之慰撫
    金30萬元過高等語。經查：原告現就讀東海大學二年級，沒
    有收入及不動產；被告甲○○高職畢業，現為職業駕駛，每
    月收入約4萬元；被告張麗君高職畢業，現經營瑞興汽車貨
    運行，每月收入約3萬多元，其名下有不動產及多筆投資等
    情，業為兩造所不爭，且經本院依職權調閱兩造之稅務電子
    閘門財產所得調件明細表三份在卷足參，本院審酌兩造前揭
    學歷、身分、地位，經濟情形，應認原告請求之慰撫金以20
    萬元為適當，故原告因本件車禍受之損害應認定為：醫療費
    用217, 292元、車輛修復費用7,500元、精神慰撫金20萬元
    ，共計424,792元。又因原告對本件車禍與過有失，原告之
    過失責任為30%，已如前述，被告於本院既主張過失相抵，
    依民法第217條第1項規定，本院認原告對被告甲○○得請求
    之損害賠償金額應為297,354元（424,792×70%＝297,354）
    ，從而原告依民法第184條第1項前段、第195條、第196條、
    第188條規定，請求被告二人連帶賠償297,354元及自起訴狀
    繕本送達之翌日即九十四年十月二十九日起至清償日止，按
    年利率百分之五計算之利息，即有理由，應予准許；原告逾
    此部分之請求，為無理由，應予駁回。
四、本件判決原告勝訴部分，所命給付之金額未逾500,000元，
    依民事訴訟法第389條第1項第5款之規定，本院應依職權宣
    告假執行；又被告陳明願供擔保免為假執行，經核並無不合
    ，爰酌定相當擔保金額准許之。至於原告敗訴部分，其假執
    行之聲請即無宣告之依據，應併予駁回。
五、訴訟費用負擔、假執行及免為假執行宣告之依據：民事訴訟
    法第79條、第85條第2項、第389條第1項第5款、第392條第2
    項。
中    華    民    國    95    年    3     月    27    日
                  民事第三庭    法  官  陳毓秀
正本係照原本作成。
如對本判決上訴，須於判決送達後20日內向本院提出上訴狀。
中    華    民    國    95    年    3     月    27    日
                                書記官


司法院資訊處製作；財團法人民間司法改革基金會備份。
